臺灣臺北地方法院民事裁定　　　　　　　100年度訴字第960號
原　　　告　全家便利商店股份有限公司
法定代理人　潘進丁
訴訟代理人　程才芳律師
被　　　告　王銘寬
　　　　　　李學傑
　　　　　　王若瑄
上列當事人間請求損害賠償事件，本院裁定如下：
    主  文
本件移送臺灣雲林地方法院。
    理  由
一、按訴訟之全部或一部，法院認為無管轄權者，依原告聲請或
    依職權以裁定移送其管轄法院，民事訴訟法第二十八條第一
    項定有明文。
二、關於原告與被告李學傑、王若瑄部分之訴訟：
  (一)按當事人得以合意定第一審管轄法院；民事訴訟法第二十四
    條之合意管轄，如當事人之一造為法人或商人，依其預定用
    於同類契約之條款而成立，按其情形顯失公平者，他造於為
    本案之言詞辯論前，得聲請移送於其管轄法院，同法第二十
    四條第一項前段、第二十八條第二項前段分別定有明文。上
    開條文立法意旨，在於當事人之一造為法人或商人時，通常
    居於經濟上之強勢地位，如因契約涉訟而須赴被告之住、居
    所地應訴，無論在組織及人員編制上，均尚難稱有重大不便
    。如法人或商人以預定用於同類契約之債務履行地或合意管
    轄條款，與非法人或商人之他造訂立契約時，他造就此類條
    款表面上雖有締約與否之自由，實際上幾無磋商或變更之餘
    地。則一旦因該契約涉訟，他造即必須遠赴法人或商人以定
    型化契約所預定之法院應訴，在考量應訴之不便，且多所勞
    費等程序上不利益之情況下，經濟上弱勢者往往被迫放棄應
    訴之機會，如此不僅顯失公平，並某程度侵害經濟上弱勢者
    在憲法上所保障之訴訟權，於是特別明文排除合意管轄規定
    之適用。是以，定型化契約當事人因該契約所生爭執涉訟時
    ，如法人或商人據此向合意管轄法院起訴，在不影響當事人
    程序利益及浪費訴訟資源之情況下，非法人或商人之他造於
    為本案之言詞辯論前，得聲請移送於其管轄法院。因此，在
    無其他特別審判籍管轄法院之適用時，法院受理此種移轉管
    轄之聲請，自應依同法第一條「以原就被」原則定管轄法院
    。
  (二)原告係本於加盟契約及連帶保證契約之法律關係，依民法第
    二百二十九條第一項、第二百三十一條第一項及加盟契約第
    五十八條第一項第三款、第六十二條規定，請求被告李學傑
    、王若瑄負給付遲延之損害賠償責任暨連帶保證責任等情。
    經查，原告與被告李學傑、王若瑄雖於加盟契約終止協議書
    第九條、加盟契約第五十八條約定合意以本院為第一審管轄
    法院，有加盟契約、加盟契約終止協議書在卷可稽。惟查，
    上開合意管轄條款係原告事先單方擬定之條款，乃原告所肯
    認者（見原告民國100 年3 月22日陳述意見暨陳報狀第2 頁
    第(二)段），且以該加盟契約條款本文含附件、明細表在內共
    達20頁左右之文書內容，衡諸經驗法則，被告當無磋商或變
    更該合意管轄條款之機會及可能性；再者，被告李學傑、王
    若瑄住所地在雲林縣，有戶籍謄本附卷足證，可見，被告日
    常生活作息之地點大都在其雲林縣住所地區；此外，原告與
    被告李學傑、王若瑄間加盟契約之加盟店經營地點亦位在雲
    林縣虎尾鎮，此經原告陳述綦詳，復有房屋租賃契約書足佐
    。參以，原告係就被告王若瑄遲延返還前開加盟店管理權及
    辦理盤點點交，所造成原告營業損失之損害，請求被告王若
    瑄與連帶保證人及被告李學傑負連帶損害賠償之責，故訟爭
    契約發生爭執訴訟時，對於被告而言，自以在臺灣雲林地方
    法院應訴最稱便利。綜此，若認被告王若瑄、李學傑必須受
    原告單方所擬定定型化合意管轄條款之約束，而遠赴本院應
    訴，如此被告在考量勞力、時間及費用等程序上不利益之情
    況下，或須因此放棄應訴之機會，按其情形對被告難謂無顯
    失公平之處，為保護經濟上弱勢之被告，揆諸前揭規定及說
    明所示，本件即應排除合意管轄條款之適用，而依同法第一
    條「以原就被」（即以被告住所地）原則定管轄法院。
三、至於原告對被告王銘寬之訴訟部分，原告係本於侵權行為之
    法律關係，請求行為人即被告王銘寬、李學傑負連帶損害賠
    償責任。卷查，被告王銘寬與原告間並無加盟店契約之法律
    關係，其自不受前揭加盟契約終止協議書第九條、加盟契約
    第五十八條關於合意管轄條款約定之拘束，原告顯不得基於
    此等合意管轄條款之約定，而對住所設在雲林縣之被告王銘
    寬向本院提起訴訟。易言之，本院就原告與被告王銘寬間之
    訴訟並無管轄權。
四、如前所述，被告李學傑、王若瑄、王銘寬住所地均係在雲林
    縣，依民事訴訟第一條第一項之規定，自應由臺灣雲林地方
    法院管轄。玆原告向本院起訴，顯係違誤。被告李學傑、王
    若瑄依民事訴訟法第二十八條第二項規定聲請將本件移送於
    該管轄法院，應予准許。
五、依首開法條裁定如主文。
中    華    民    國   100    年    3     月    24    日
                  民事第七庭    法  官  賴錦華
以上正本係照原本作成。
如不服本裁定應於送達後10日內向本院提出抗告狀，並繳納抗告
費新臺幣1,000元。
中    華    民    國   100    年    3     月    24    日
                                書記官  沈世儒